【裁判字號】    99,毒抗,763
【裁判日期】    990928
【裁判案由】    聲請強制戒治
【裁判全文】
臺灣高等法院臺中分院刑事裁定         99年度毒抗字第763號
抗  告  人
即  被  告  甲○○
上列抗告人因強制戒治案件，不服臺灣南投地方法院中華民國99
年8月6日第一審裁定（99年度審毒聲字第106號，聲請案號：臺
灣南投地方法院檢察署99年度聲戒字第12號），提起抗告，本院
裁定如下：
    主  文
抗告駁回。
    理  由
一、抗告意旨略以：抗告人於勒戒期間，已認真為將來之更生做
    準備，並深知毒品之危害甚深，已有所悔悟，且家中尚有幼
    子需照顧，基於對家庭、妻小之責任，請求免除戒治之裁定
    ，爰提起抗告請求撤銷原裁定云云。
二、按觀察、勒戒後，檢察官依據勒戒處所之陳報，認受觀察、
    勒戒人有繼續施用毒品傾向者，檢察官應聲請法院裁定令入
    戒治處所強制戒治，其期間為 6個月以上，至無繼續強制戒
    治之必要為止，但最長不得逾 1年，毒品危害防制條例第20
    條第2項定有明文。
三、經查：
  (一)按觀察勒戒處分執行條例第8條第1項規定，勒戒處所應注意
    觀察受觀察勒戒人在所情形，經醫師研判其有無繼續施用毒
    品傾向後，至遲應於觀察勒戒期滿7日前，陳報該管檢察官
    。故由勒戒處所內之專業醫師研判受觀察勒戒者是否有繼續
    施用毒品之傾向，為法所明定。而有無繼續施用毒品傾向之
    評估標準，並非完全以受觀察、勒戒人勒戒後之結果為準，
    勒戒前之各種情況，仍應作為評估之依據。依「勒戒處所評
    分說明手冊」之規定，係以人格特質、臨床徵候及環境相關
    因素三項合併計算其分數：1.60分以上判定為有繼續施用毒
    品傾向。2.50分以下判定為無繼續施用毒品傾向。3.51至59
    分由判定者再做整體評估後決定，若判定為有繼續施用毒品
    傾向，需加註理由。4.情形特殊之個案，認為依上述分數判
    定原則不合適時，可依據實際之狀況詳實註明判定之理由，
    另為判定有或無繼續施用毒品傾向。
  (二)抗告人甲○○經臺灣南投看守所附設勒戒處所評分結果，其
    人格特質得42分；其併「可能有」戒斷症狀、「有」多重藥
    物使用、「使用期間」超過1年、「情緒及態度」略差，其
    臨床徵候得35分；又因家屬濫用毒品，其環境相關因素得5
    分，總分合計82分，綜合判斷為『有』繼續施用毒品傾向，
    並詳細說明抗告人「多次前科紀錄及多重藥物使用，綜合評
    估具繼續施用傾向」之情，此有臺灣南投看守所附設勒戒處
    所99年7月30日投所文總字第0990400436號函暨其附件「有
    無繼續施用毒品傾向評估標準記錄表暨證明書各1份」在卷
    可稽（見99年度毒偵字第315號卷第7至8頁）。而上開評估
    標準記錄暨證明書所記載內容，係該所專業醫師於抗告人觀
    察勒戒期間，本於其職業之專業知識及經驗詳實評估抗告人
    之人格特質、臨床徵候、環境相關因素所為之綜合判斷，具
    有科學驗證所得之結論，除非其判斷結果從形式上觀察顯有
    重大明顯之瑕疵外，因該判斷結果具高度之屬人性及專業性
    ，法院及其他機關都應予尊重，該評估標準記錄表自得據為
    判斷抗告人有無繼續施用毒品傾向之證明。原審依毒品危害
    防制條例第20條第2項規定，准許檢察官之聲請裁定被告令
    入戒治處所施以強制戒治，其期間為6個月以上，至無繼續
    強制戒治之必要為止，但最長不得逾1年，本院經核於法並
    無不合。至抗告人所稱其已知悔悟，並以家庭、妻小需照顧
    為由，請給予機會免除戒治云云，並非法院審酌應否裁定被
    告令入戒治處所施以強制戒治之事由。故抗告意旨仍以前詞
    指摘原裁定不當，為無理由，應予駁回。
四、據上論斷，依刑事訴訟法第412條，裁定如主文。
中    華    民    國    99    年    9      月   28    日
            刑事第九庭  審判長法  官  江  德  千
                              法  官  莊  深  淵
                              法  官  賴  妙  雲
以上正本證明與原本無異。
不得再抗告。
                              書記官  陳  三  軫
中    華    民    國    99    年    9      月   28    日

司法院資訊處製作；財團法人民間司法改革基金會備份。
